【裁判字號】    95,訴,3350
【裁判日期】    951122
【裁判案由】    違反臺灣地區與大陸地區人民關係條例等
【裁判全文】
臺灣高雄地方法院刑事判決              95年度訴字第3350號
公  訴  人  臺灣高雄地方法院檢察署檢察官
被      告  甲○○
上列被告因違反台灣地區與大陸地區人民關係條例等案件，經檢
察官提起公訴（95年度偵字第24482號），本院判決如下：
    主  文
甲○○共同違反不得使大陸地區人民非法進入臺灣地區之規定，
處有期徒刑壹年貳月；緩刑年，並向公庫支付新臺幣貳萬元。
    事  實
一、甲○○明知大陸地區人民非經主管機關許可，不得進入台灣
    地區，且不得使大陸地區人民非法進入台灣地區，而其與大
    陸女子許秀平並無結婚之真意，竟與真實名籍不詳之某成年
    男子基於使大陸地區女子非法進入臺灣地區之概括犯意聯絡
    ，以及與上開成年男子及許秀平共同基於行使使公務員登載
    不實事項文書之概括犯意聯絡，約定給予甲○○新台幣（下
    同）1 萬元代價並接受在大陸期間之食、宿招待，由其前往
    大陸地區與許秀平辦理假結婚手續，以便日後許秀平得以探
    親名義申請入境臺灣。甲○○即於民國（下同）92年4 月間
    ，前往大陸地區，同年月11日與許秀平在福建省福州地區完
    成公證結婚之手續，並取得結婚公證書；嗣甲○○返國後，
    先持上開公證書隨即返回臺灣地區向財團法人海峽交流基金
    會（下稱海基會）申請文書驗證，經海基會核發證明後，復
    持上述證件及填具「大陸地區人民進入臺灣地區保證書」，
    由高雄縣政府警察局岡山分局之該管派出所警員，於上開保
    證書之簽註意見欄上簽註，甲○○復於92年4 月28日前往高
    雄縣岡山鎮戶政事務所辦理結婚登記，使該戶政事務所承辦
    戶籍登記之公務員，將此甲○○與大陸地區女子許秀平結婚
    之不實事項，登載於職務上所掌管之戶籍登記簿之公文書，
    足以生損害於戶政機關對於戶籍及身分管理之正確性；嗣再
    以團聚為名，向內政部警政署入出境管理局（下稱境管局）
    申請准予許秀平來台團聚，並填具「大陸地區人民入出臺灣
    地區申請書」，使境管局有審核權限之承辦公務員於前開申
    請書上登載甲○○與許秀平於92年4 月11日結婚之不實事項
    ，並發給中華民國臺灣地區旅行證1 本；許秀平並於92年6
    月20日向不知情之境管人員行使該旅行證，因而得以順利非
    法進入臺灣地區，甲○○並因而自上開成年男子處獲得1 萬
    元報酬。
二、案經高雄縣政府警察局岡山分局移送台灣高雄地方法院檢察
    署檢察官偵查起訴。
    理  由
一、上開犯罪事實，業據被告甲○○於本院審理中坦承不諱，並
    有大陸地區結婚證明書、大陸地區福建省福州市結婚公證書
    、財團法人海峽交流基金會證明、戶籍謄本各1 等在卷可稽
    ；從而，罪證明確，被告犯行堪以認定。
二、被告行為後，刑法及刑法施行法業於94年2 月2 日經總統以
    華總一義字第09400014901 號令修正公布，並於95年7 月1
    日施行（下稱新刑法，修正前刑法下稱舊刑法），參酌最高
    法院95年5 月23日刑事庭第8 次會議決議，新刑法第2 條第
    1 項之規定，係規範行為後法律變更所生新舊法律比較適用
    之準據法，於新刑法施行後，應適用新刑法第2 條第1 項之
    規定，為「從舊從輕」之比較。另於比較時應就罪刑有關之
    共犯、未遂犯、想像競合犯、牽連犯、連續犯、結合犯，以
    及累犯加重、自首減輕暨其他法定加減原因（如身分加減）
    與加減比例等一切情形，本於統一性及整體性原則，綜其全
    部罪刑之結果而為比較。本院審酌：（1） 連續犯之規定，
    業於94年1 月7 日修正公布刪除，並於95年7 月1 日施行，
    則被告之犯行，因行為後新法業已刪除連續犯之規定，此刪
    除雖非犯罪構成要件之變更，但顯已影響行為人刑罰之法律
    效果，自屬法律有變更，依新法第2 條第1 項規定，比較新
    、舊法結果，仍應適用較有利於被告之行為時法律即舊法論
    以連續犯（最高法院95年第8 次刑事庭會議決議參照）；（
    2） 牽連犯部分：查被告行為後，94年1 月7 日修正公布之
    刑法，自95年7 月1 日施行，修正後之刑法刪除第55條關於
    牽連犯之規定，依修正後之刑法既已刪除牽連犯之規定，則
    被告所犯各罪應依數罪併罰之規定分論併罰，比較新舊法之
    規定，修正後之規定並非較有利於被告；（3） 罰金刑部分
    ：被告行為後，刑法第33條第5 款業已修正施行；修正後刑
    法第33條第5 款規定「罰金：新臺幣1,000 元以上，以百元
    計算之。」，與修正前刑法第33條第5 款規定「罰金：1 元
    以上。」不同，比較新舊法結果，新法並未較有利被告；（
    4） 共犯部分：新舊刑法適用並無不同，新法並未較有利被
    告；從而，因本案涉及法律變更，且以修正後刑法既未較有
    利於被告，依刑法第2 條第1 項前段規定，自應適用被告行
    為時之刑法即舊刑法，併此敘明。
三、核被告所為，係犯臺灣地區與大陸地區人民關係條例第79條
    第1 項之使大陸地區人民非法進入臺灣地區、刑法第216 條
    、第214 條之行使使公務員登載不實之公文書罪。被告與真
    實姓名年籍不詳之成年男子間，就使大陸地區人民非法進入
    臺灣地區犯行部分，以及被告與該男子及大陸女子許秀平間
    ，就行使使戶政機關公務員登載不實之事項及，使警察機關
    員警之公務員登載不實事項於之公文書等行為部分，分別均
    有犯意之聯絡，行為之分擔，應為共同正犯。又被告所犯使
    各該主管機關之公務員登載不實之低度行為，應為行使使公
    務員登載不實之高度行為所吸收，不另論罪。被告上開多次
    行使使公務員登載不實事項之犯行，時間緊接，犯罪構成要
    件相同，顯係基於概括之犯意反覆為之，為連續犯，應依刑
    法第56條之規定以1 罪論，並加重其刑。又被告所犯之連續
    行使登載不實文書等之犯行，其目的在使大陸地區人民非法
    進入臺灣地區，所犯二罪間，有方法、目的之牽連關係，應
    從一重論以違反臺灣地區與大陸地區人民關係條例第79條第
    1 項之使大陸地區人民非法進入臺灣地區罪論處。審酌被告
    為經濟不佳而貪圖小利，連續行使使公務員登載不實之文書
    ，並使大陸女子非法入境臺灣地區，且上開大陸地區女子來
    台，對我國國境安全造成危害非輕，惟其犯罪後坦承犯行，
    態度良好等一切情狀，量處如主文所示之刑。又被告前未曾
    受有期徒刑以上刑之宣告，此有臺灣高等法院被告前案紀錄
    表可按，其因一時貪圖利益，致罹刑典，事後已坦承犯行，
    深具悔意，經此刑之宣告後，應知警惕而無再犯之虞，本院
    因認暫不執行其刑為當，予以宣告緩刑3 年，用啟自新。又
    犯罪在新法施行前，而於新法施行後為緩刑之宣告，應適用
    新法第74條之規定（參照最高法院95年度第8 次刑事庭會議
    ）。本院衡量被告之犯罪所得不多，及家庭經濟狀況，爰依
    法核定命被告應向公庫支付2 萬元。
四、又本件被告所犯係死刑、無期徒刑、最輕本刑為3 年以上有
    期徒刑以外之罪，其於準備程序中就被訴事實為有罪之陳述
    ，經法官告知簡式審判程序之旨，並聽取公訴人、被告之意
    見後，本院認為適宜由受命法官獨任進行簡式審判程序，附
    予敘明。
據上論斷，應依刑事訴訟法第299 條第1 項前段、第273 條之1
第1 項，臺灣地區與大陸地區人民關係條例第79條第1 項，刑法
第2 條第1 項、修正前刑法第11條前段、第28條、第216 條、第
214 條、第55條，刑法第74條第第1 項第1 款、第2 項第4 款，
判決如主文。
中    華    民    國    95    年    11    月    22    日
                  刑事第七庭    法  官  林俊寬
以上證明與原本無異。
如不服本判決，應於判決送達後10日內，向本院提出上訴狀。
中    華    民    國    95    年    11    月    22    日
                                書記官  蔡淑貞
附錄法條：
臺灣地區與大陸地區人民關係條例第79條第1 項：
違反第15條第1款規定者，處1年以上7年以下有期徒刑、得併科
新台幣100萬元以下罰金。


司法院資訊處製作；財團法人民間司法改革基金會備份。
